台灣高等法院刑事裁定　　　　　　　　　　　　　　 九十一年度抗字第六○三號
　　抗　告　人　臺灣臺北地方法院檢察署檢察官
　　被　　　告　丙○○
　　具　保　人　乙○○
右列抗告人因被告丙○○所涉偽造有價證券案聲請沒入保證金案件，對於臺灣臺北地
方法院九十一年度聲字第一二四○號，中華民國九十一年八月二十二日裁定，提起抗
告，本院裁定如左：
   主  文
抗告駁回。
   理  由
一、原裁定意旨略以：被告丙○○因犯偽造有價證券案件，曾於執行中經檢察官傳喚
    未到，拘提無著，業經調閱台灣台北地方法院檢察署九十一年度執字第一四五四
    號執行卷宗全卷審認無訛，然被告已於九十一年七月二十六日緝獲到案執行，有
    台灣台北地方法院檢察署撤銷通緝稿及台灣台北地方法院法務部在監在押資料表
    等件在卷足查，是本件具保停止羈押之被告逃匿，但緝獲歸案而不得再謂其逃匿
    ，被告顯非在「逃匿中」，則聲請人聲請沒入具保人原繳納之保證金，於法未合
    ，自難准許，而裁定駁回檢察官沒入保證金之聲請。
二、抗告意旨略以：（一）刑事訴訟法第一百十八條沒入保證金之規定，其構成要件
    ，係以被告於具保停止羈押後故意逃匿者，始足當之，揆其立法意旨，係為保被
    告之隨傳隨到而設，被告經合法傳喚、拘提未到，推定其有逃匿事實，影響妨礙
    追訴權及刑罰權之行使，因而法律乃規定沒入保證金，顯著眼於懲處被告有逃匿
    之事實，換言之，被告於具保停止羈押後，一有逃匿行為，即應沒入具保人繳納
    之保證金額（參照最高法院二十七年抗字第一五○號判例、司法院院字第二七四
    五號解釋），自難以被告經通緝到案，一筆勾消其之前之逃匿事實，進一步更否
    認其有逃匿行為。次查所謂「具保之被告逃匿者」，係指具保之被告有逃匿之行
    為或事實，乃法理上之當然解釋，原審竟類推解釋，擴及係指被告在逃匿中，始
    得沒入保證金，則被告經傳拘未到，依原審見解，不得沒入保證金，必待法院為
    裁定時均未緝獲，始得為沒入之裁定，而法院裁判之日期，法律並未限定時日，
    是原審以沒入保證金，應以被告在逃匿中為其要件，亦即視被告於裁定前是否經
    緝獲為準，此舉不惟有違具保之目的，更無視法之安定性，顯有可議。（二）本
    件被告經合法傳拘未到，檢察官於九十一年五月二十八日以甲○茂實91執1454號
    函請具保人乙○○通知被保人（或帶同）曾水自於九十一年六月十一日上午十時
    到案接受執行，逾期該被保人如逃匿，即依法聲請沒入保證金三萬元，惟具保人
    乙○○並未如期通知或帶同被告丙○○到案，本署檢察官乃囑託臺灣板橋地方法
    院檢察署代為執行，該署函覆無法代為執行，受刑人丙○○經傳喚、拘提，因行
    蹤不明，無法拘提到案，本署乃於九十一年七月二十六日發布通緝（被告當日即
    被通緝到案），有本署通知函、通緝書稿及臺灣板橋地方法院檢察署函等附卷可
    稽，被告顯有逃匿事實，並違反隨傳隨到之具保目的，原審裁定亦認被告經傳喚
    未到及拘提無著，被告有逃匿行為，至為明確，乃原審竟裁定駁回，不惟刑事訴
    訟法具保及沒入保證金之規定將成具文，本署之上開「逾期該被保人如逃匿，即
    依法聲請沒入保證金三萬元」之函示，亦無任何拘束力，其影響司法威信，不言
    而喻。原審對被告明顯逃匿之客觀證據事實，竟以毫無論理依據之說詞，裁定駁
    回聲請，其裁定違誤，至為明顯云云。
三、按具保停止羈押之被告逃匿者，應命具保人繳納指定之保證金額並沒入之，不繳
    納者強制執行，保證金已繳納者沒入之。又再執行羈押者，免除具保之責任。刑
    事訴訟法第一百十八條、第一百十九條第一項分別定有明文。又沒入具保人繳納
    之保證金，應以被告在逃匿中為其要件，具保停止押之被告雖曾逃匿，但既經
    緝獲歸案，即不可再謂其逃匿而裁定沒入具保人繳納之保證金，是沒入具保人繳
    納之保證金，應以被告在逃匿中為其要件，具保停止羈押之被告逃匿，於緝獲歸
    案再執行羈押時，具保人之具保責任即因被告再羈押而告消滅，法院在被告逃匿
    中未裁定沒入保證金，自不得於被告緝獲再執行羈押後以裁定補行沒入，此有最
    高法院七十五年度台非字第二四七號判決、八十七年台抗字第四０六號裁定可資
    參照。
四、經查，被告丙○○因偽造有價證券等案件經判決確定後，雖經檢察官傳喚及拘提
    未到，檢察官並於九十一年五月二十八日以甲○茂實九一執一四五四號函通知具
    保人乙○○通知被保人（或帶同）丙○○於九十一年六月十一日上午十時到案接
    受執行，具保人屆期未帶受刑人前往受執行。惟具保人乙○○並未如期通知或帶
    同被告丙○○到案，臺灣臺北地方法院檢察官乃囑託臺灣板橋地方法院檢察署代
    為執行，該署函覆無法代為執行，受刑人丙○○經傳喚、拘提，因行蹤不明，無
    法拘提到案，臺灣臺北地方法院檢察署乃於九十一年七月二十六日發布通緝，然
    被告丙○○於九十一年七月二十六日當日即遭緝獲到案執行，惟檢察官之聲請沒
    入保證金書函迄同年七月三十日始送達法院，此均有臺灣臺北地方法院檢察署通
    知函、通緝書稿、法務部在監在押資料表及臺灣板橋地方法院檢察署函等附卷可
    稽，是被告丙○○雖於具保停止羈押後逃匿，但隨即遭緝獲而歸案，則被告逃匿
    之事由業已消滅，法院自不得再裁定沒入保證金。從而，原審裁定駁回檢察官沒
    入保證金之聲請，經核並無不合，應予維持。抗告人仍執陳詞，以被告既有逃匿
    之事實，無需以被告在逃匿中為必要，法院即應裁定沒入具保人原繳之保證金為
    由指摘原裁定不當云云，為無理由，應予駁回。
中    華    民    國      九十一  年       十       月       三十一     日
                              臺灣高等法院刑事第二十二庭
                                  審判長法  官  許  正  順
                                        法  官  林  明  俊
                                        法  官  邱  同  印
右正本證明與原本無異。
不得再抗告。
                                        書記官  莊  昭  樹
中    華    民    國      九十一  年       十一     月        一        日
